臺灣高等法院高雄分院刑事裁定
110年度抗字第423號
抗  告  人  
即受刑人    張志鵬


上列抗告人因聲明異議案件，不服臺灣高雄地方法院中華民國11
0年11月19日裁定(110年度聲字第1978號)，提起抗告，本院裁定
如下：
    主  文
抗告駁回。
    理  由
一、抗告意旨略以：抗告人即受刑人張志鵬(下稱抗告人)為戒除
    酒精使用之疾患，目前正接受高雄市立凱旋醫院之治療，顯
    見抗告人已開始接受酒癮治療。檢察官未斟酌抗告人是否有
    接受酒癮治療，即不准抗告人易科罰金，尚嫌速斷。另抗告
    人與67歲母親鍾美月相依為命，母親患有糖尿病需長期服用
    降血糖藥物，亦需由抗告人接送治療及照顧。又抗告人持有
    工業繩索技術員證照以高空作業工程之技術員為業，收入不
    豐，且患有慢性胃炎、疑似胃潰瘍等症狀，抗告人若入監執
    行，將使母親頓失所依，請求法院綜合上情，撤銷原審裁定
    並准予抗告人為易科罰金或易服社會勞動之處分等語。
二、按依刑法第41條第1項立法理由說明，個別受刑人如有不宜
    易科罰金之情形，在刑事執行程序中，檢察官得依該項但書
    規定，審酌受刑人是否具有「難收矯正之效或難以維持法秩
    序」等事由決定之。是檢察官對於得易科罰金案件之指揮執
    行，依具體個案，考量犯罪特性、情節及受刑人個人特殊事
    由等因素，如認受刑人確有因不執行所宣告之刑，難收矯正
    之效，或難以維持法秩序者，自得不准予易科罰金，此乃檢
    察官指揮執行時得依職權裁量之事項，倘其未濫用權限，自
    不得任意指摘為違法，此觀諸刑事訴訟法第457條第1項前段
    規定「執行裁判由為裁判法院之檢察官指揮之」自明。從而
    有期徒刑或拘役得易科罰金之案件，法院所諭知者，僅易科
    罰金折算之標準，至於是否准予易科罰金，則賦予執行檢察
    官視個案具體情形裁量之權限；易言之，執行檢察官就受刑
    人是否確因易科罰金，有難收矯正之效，或難以維持法秩序
    之情事，有判斷之權限，法院僅得審查檢察官為刑法第41條
    第1項之裁量時，其判斷之程序有無違背法令、事實認定有
    無錯誤、其審認之事實與刑法第41條第1項之裁量要件有無
    合理關連、有無逾越或超過法律規定之範圍等問題，除有必
    要時法院於裁定內同時諭知准予易科罰金（參司法院釋字第
    245號解釋）外，原則上不宜自行代替檢察官判斷受刑人是
    否有上開情事，即僅於檢察官上開裁量權之行使，有前述未
    依法定程序進行裁量，超越法律授權裁量範圍等情事，法院
    始有介入審查之必要（最高法院100年度台抗字第647號、11
    0年度台抗字第1188號裁定參照）。
三、經查：
  ㈠抗告人因犯不能安全駕駛動力交通工具罪，經原審以110年  
    度交簡字第624號判處有期徒刑6月，併科罰金新臺幣（下同
    ）20,000元，有期徒刑如易科罰金，罰金如易服勞役，均以
    1,000 元折算1 日確定，有前揭判決書及臺灣高等法院被 
    告前案記錄表附卷可稽。
  ㈡臺灣高雄地方法院檢察署(下稱高雄地檢署)檢察官於本案判
    決確定後，執行檢察官通知抗告人於110年8月18日到場陳述
    意見後，檢察官認本案不准易科罰金之理由為：「3年內3犯
    ，距前次不到1年，濃度逾0.55，顯難收矯正之效或難以維
    持法秩序」；不准易服社會勞動之審查理由，勾選記載為：
    「三犯以上且每犯均因故意犯罪而受有期徒刑宣告之累犯」
    、「有不執行所宣告之刑，難收矯正之效或難以維持法秩序
    之其他事由，並備註：5年內酒駕3犯」，檢察官並於同年月
    25日以雄檢榮屹110執聲他1657字第1100053269號函覆抗告
    人稱：「台端係3年內3犯，距前次不到1年，濃度逾0.55，
    聲請之理由不合法，所請礙難准許」等情，有易科罰金案件
    初核表、得易服社會勞動案件初審表、高雄地檢署函文、刑
    事陳述意見狀等在卷可稽，足認執行檢察官於指揮命令中，
    已具體敘明其本於職權不准抗告人易科罰金、易服社會勞動
    之理由，且執行前已給予抗告人充分陳述意見之機會，其執
    行程序尚稱允恰。
  ㈢抗告人前於101年因不能安全駕駛致交通危險罪，經檢察官為
    緩起訴處分1年，並執行處分金6萬元確定；復於107年因不
    能安全駕駛致交通危險罪，經橋頭地方法院判處有期徒刑3
    月，併科罰金25,000元，有期徒刑如易科罰金，罰金如易服
    勞役，均以1,000元折算1日確定，又於109年因不能安全駕
    駛致交通危險罪，經橋頭地方法院判處有期徒刑4月，併科
    罰金20,000元，有期徒刑如易科罰金，罰金如易服勞役，均
    以1,000元折算1日確定，另於110年2月23日復犯本件不能安
    全駕駛致交通危險罪，此有上開緩起訴處分書、刑事判決及
    臺灣高等法院被告前案資料表在卷可稽。
  ㈣綜上證據資料，堪認檢察官所審酌抗告人之前科等事由，顯
    已考量其個人之違法情節與其再犯之高度危險性及對公益之
    危害性，並具體說明抗告人除1次酒後駕車受檢察官緩起訴
    處分外，另本案屬第3次犯酒後駕駛罪遭判處有期徒刑，且
    前後3次之違反情節客觀上均已造成相當之危害，而不准易
    科罰金或易服社會勞動之理由，上開事由雖屬簡要，然已足
    見抗告人前經緩起訴處分、易科罰金之刑後不久，復於110
    年2月23日再犯本案，顯見前案所受執行刑罰，確未收矯正
    之效，難認係其裁量有何違反比例原則，亦未見有何違誤。
  ㈤抗告人雖陳稱：其自身健康、工作狀況，母親需其照顧，若
    抗告人入監服刑，將徒生社會問題云云。惟現行刑法第41條
    第1項有關得否易科罰金規定，業已於94年2月2日修正時刪
    除「受刑人因身體、教育、職業、家庭之關係或其他正當事
    由，執行顯有困難」要件，亦即執行檢察官考量是否准予受
    刑人易科罰金時，僅須審酌是否具有「確因不執行所宣告之
    刑，難收矯正之效，或難以維持法秩序」事由為裁量，而無
    庸審酌受刑人是否因身體、教育、職業或家庭等事由致執行
    顯有困難，倘檢察官未濫用權限，自不得任意指摘為違法，
    是上開抗告意旨，與是否准許易科罰金及易服社會勞動之要
    件無關。是抗告人執此聲明異議，自非有據。
　㈥【為避免各地方法院檢察署就酒駕再犯之發監標準寬嚴不一
    ，造成部分受刑人以遷徙戶籍之方式規避入監服刑，而衍生
    違反公平原則之疑慮，臺灣高等法院檢察署研議統一酒駕再
    犯發監標準之原則，並已將研議結果函報法務部准予備查。
    依據研議結果，被告5年內三犯刑法第185條之3第1項之罪者
    ，原則上即不准予易科罰金，但有下列情形之一者，執行檢
    察官得斟酌個案情況考量是否准予易科罰金：一、被告係單
    純食用含有酒精之食物(如：薑母鴨、麻油雞、燒酒雞)，而
    無飲酒之行為。二、吐氣酒精濃度低於0.55mg/l，且未發生
    交通事故或異常駕駛行為。三、本案犯罪時間距離前次違反
    刑法第185條之3第1項之罪之犯罪時間已逾3年。四、有事實
    足認被告已因本案開始接受酒癮戒癮治療。五、有其他事由
    足認易科罰金已可收矯正之效或維持法秩序者。】，固有10
    2年6月19日法務部新聞稿在卷可稽。惟本案檢察官110年8月
    25日駁回抗告人易科罰金聲請時，抗告人並未有酒癮治療情
    事，尚難依抗告人事後於110年11月29日至醫院為酒癮門診
    ，遽論檢察官上開裁量權之行使有何違法或不當。
四、綜上所述，本件執行檢察官於傳喚命令抗告人入監執行前，
    已本諸其法律所賦予之裁量權，審酌本案情節，敘明抗告人
     若不入監執行難收矯正之效或難以維持法秩序之理由，始
    不准易科罰金及不准易服社會勞動，並無濫用、或逾越或超
    過法律規定之範圍之情。抗告意旨任意以抗告人之標準指摘
    檢察官未審酌個案情節云云，應有誤會。是本件抗告，並無
    理由，應予駁回。
據上論結，應依刑事訴訟法第412條，裁定如主文。
中　　華　　民　　國　　110 　年　　12　　月　　27　　日
                  刑事第六庭    審判長法  官  李政庭
                                      法  官  王光照
                                      法  官  施柏宏
以上正本證明與原本無異。
如不服本裁定應於送達後5日內向本院提出再抗告狀。
中　　華　　民　　國　　110 　年　　12　　月　　27　　日
                                      書記官  蔡佳君